臺灣臺中地方法院刑事判決　　　　　　　　　　　　　九十一年度自字第五九八號
　　自　訴　人　大和機車出租有限公司
　　代　表　人　余長榮
　　代　理　人　甲○○
　　被　　　告　乙○○
右列被告因違反動產擔保交易法案件，經自訴人提起自訴，本院判決如左：
    主  文
乙○○無罪。
    理  由
一、自訴意旨略以：被告乙○○於民國九十年五月十六日以動產擔保交易附條件買賣
    方式，向自訴人購買車號ＡＯＱ－六三五號重型機車一輛，為動產擔保交易之債
    務人，約定總價金新臺幣（以下同）三萬四千一百四十元，以每月為一期，分六
    期給付，乙○○應於每月十六日付款五千六百九十元。標的物存放地點為被告居
    所臺中市○○路一０七號之十三Ａ六，在價金未付清之前，標的物所有權仍屬於
    自訴人所有，乙○○僅得依約佔有使用，不得任意遷移、出賣、出質、轉移抵押
    或為其他處分，詎乙○○在取得標的物之後，只付九十年六月、七月二期價金一
    萬一千三百九十元，即意圖不法之利益，將車遷移不明，或為其他處分，致自訴
    人多次前往契約書所約定標的物應存放地點欲取回機車，均無所獲，因而受有損
    害，因認被告涉有動產擔保交易法第三十八條之罪嫌云云。
二、按犯罪事實，應依證據認定之，無證據不能推定其犯罪事實，又不能證明被告犯
    罪者，應諭知無罪之判決，刑事訴訟法第一百五十四條、第三百零一條第一項分
    別定有明文。另按構成動產擔保交易法第三十八條之罪名者，除客觀上動產擔保
    交易債務人應有將擔保標的物遷移、出賣、出質、移轉、抵押或為其他處分，致
    生損害於債權人之事實外，其主觀上更須有不法利益之意圖，始足當之，此觀該
    條文之規定自明。
三、本件自訴人認被告乙○○涉有上開犯行，無非以被告與自訴人訂有動產擔保附條
    件買賣契約，向自訴人購買上開重型機車，惟嗣後僅繳納二期價金後即未繼續付
    款，並將機車遷移不明，屢經探訪均無所獲等情為其主要論據。訊據被告乙○○
    固坦承有於右揭時、地以附條件買賣方式向自訴人購買上開重型機車，然堅決否
    認有自訴人所指訴之犯行，並辯稱：樹孝路址僅是向朋友暫時借住，後來因為朋
    友家長不贊成，所以才搬回父親太原路三段住處，後來因為在工作中受傷，拇指
    及手腕肌腱斷裂，公司認伊不適合再工作，要伊返家休息，因此才無力償還其餘
    價款。當時遷離樹孝路址時，伊有打電話告訴自訴代理人，且有帶他們到太原路
    住處。隨後因為找到工作，需經常往返台北、高雄等地，有請父親轉知，伊亦提
    及機車將供上班使用等語。
四、經查：
  (一)證人即被告之兄嫂陳如茵到庭證稱：「當時被告因手受傷，沒有工作無法負擔款
    項，伊有打電話給自訴人的業務員謝宏毅，被告因為工作的需要南北跑，所以機
    車要跟著走，他告訴我說好，機車從樹孝路遷移至太原路及被告繳交部分期款我
    都有去，我有告訴謝宏毅若因為被告南北跑如果找不到被告可以找我，由我告訴
    被告繳款。」等語；另據被告提出之九十年九月四日財團法人私立中國醫藥學院
    附設醫院診斷證明書記載：「病名：1.右手拇指伸指長肌肌腱斷裂2.右手伸腕短
    肌腱斷裂。治療經過及意見：九十年六月二十六日到九十年六月二十九日第一次
    住院，作肌腱縫合手術，出院後九十年八月十三日、九十年八月十七日在本院骨
    科，復健科門診三次，最後一次門診（八月十七日）發現右拇指伸指肌腱又斷裂
    ，九十年八月十九日到九十年八月二十二日第二次住院，再作肌腱縫合手術，九
    十年八月二十八日、九十年八月二十九日骨科，復健科門診二次，共計住院二次
    （三加三）日，門診（三加二）次。」足徵被告所辯因體傷無法繼續工作，收入
    短缺，以致無法負擔向自訴人分期付款所購買之機車款項，尚非無憑。
  (二)而自訴代理人於本院審理時亦不否認上開證人有關被告因體傷無法繼續工作以致
    無法負擔購車款項；曾打電話告知被告因為工作需要，機車隨身南北奔波；及機
    車從樹孝路址遷移至太原路等證詞，並陳稱：「被告在九十年六月十六日繳五千
    六百九十元，十月二十五日繳三千元，十一月十六日繳一千五百元，九十一年一
    月二十四繳一千二百元，之後他告訴我說他搬到他父親住處（按指太原路址），
    也沒有住址，但我們知道在哪裡，剛開始去找還找的到人，他也付了部分款項˙
    ˙˙他有告訴我們機車係要供工作使用˙˙˙」等語，被告雖未如期如數將購車
    期款繳清，但仍能在其受傷無工作收入後視情況繳交部分價金，且系爭機車遷移
    至太原路住處時，猶能告知並徵得自訴人之同意，偕同自訴人之業務員至新住處
    ，顯見被告並無蓄意逃避機車價金債務之客觀事實。
  (三)另被告在九十一年三、四月間起即未再與自訴人聯繫繳交機車價金事宜，迄至同
    年七月間提起本件訴訟止，自訴人猶無法覓得被告及系爭機車，固為雙方所坦承
    與指訴一致之事實。然自訴人亦同時自承至被告太原路住處仍能訪得被告父親，
    並未人去樓空，有自訴人於本院九十一年八月二十二日之審判筆錄可資參照。而
    被告於本院審理中，亦能於第二次傳喚時即到庭應訊，無避不見面之情狀。復參
    酌機車本為代步交通工具，需經常隨同使用人外出，與一般家庭電器用品，固定
    置放在特定地點不同，被告既因工作需要將機車駕駛外出，其未停放在約定地點
    ，亦為事理之常。是自訴人前開指訴所稱被告於繳納二期價金後即將機車遷移不
    明，屢經探訪均無所獲，被告顯有不法意圖云云，應屬自訴人主觀片面之認知，
    不能認係客觀上絕對之事實。
  (四)綜上所述，本件被告無法如期如數向自訴人繳交期款，既係因體傷無法繼續工作
    所致，事出有因，且事後亦無蓄意逃避債務之客觀事實存在，即難認被告主觀上
    有何不法利益之意圖，揆諸首揭說明，即與動產擔保交易法第三十八條之構成要
    件不合，尚難以該罪責相繩。本件被告雖有未能按期繳交分期價款之事實，惟經
    本院認定係屬債務不履行之民事糾葛問題，要與刑事責任有間，自訴人當應另循
    民事途徑解決。此外，復查無其他積極證據足資證明被告有何其他犯行，不能證
    明被告犯罪，本件自應為被告無罪判決之諭知，以免冤抑。
據上論斷，應依刑事訴訟法第三百四十三條、第三百零一條第一項，判決如主文。
中    華    民    國      九十一      年       九      月     五    日
                                臺灣臺中地方法院刑事第三庭
                                      法  官  劉 錫 賢
右正本證明與原本無異。
如不服本判決，應於判決送達後十日內向本院提出上訴狀，上訴於臺灣高等法院臺中
分院( 須附繕本 )。
                                      書記官
中    華    民    國      九十一      年       九      月     五    日
